【裁判字號】    97,訴,5539
【裁判日期】    980123
【裁判案由】    搶奪等
【裁判全文】
臺灣板橋地方法院刑事判決              97年度訴字第5539號
公  訴  人  臺灣板橋地方法院檢察署檢察官
被      告  丙○○
選任辯護人  林月雪律師
            江鶴鵬律師
被      告  甲○○
選任辯護人  林光彥律師
上列被告等因搶奪等案件，經檢察官提起公訴（97年度偵字第28
259 號、第32850 號），被告等於準備程序均為認罪陳述，經本
院合議庭裁定由受命法官行簡式審判程序，判決如下：
    主    文
丙○○共同意圖為自己不法之所有，而搶奪他人之動產，處有期
徒刑陸月；又共同意圖為自己不法之所有，而搶奪他人之動產，
處有期徒刑陸月；又竊盜，處有期徒刑月；又共同意圖為自己
不法之所有，而搶奪他人之動產，處有期徒刑陸月；又幫助意圖
為自己不法之所有，而搶奪他人之動產，處有期徒刑肆月；應執
行有期徒刑壹年肆月。
甲○○共同意圖為自己不法之所有，而搶奪他人之動產，處有期
徒刑陸月；又共同意圖為自己不法之所有，而搶奪他人之動產，
處有期徒刑陸月；應執行有期徒刑拾月；緩刑年，緩刑期間付
保護管束。
    事    實
一、丙○○於民國97年間，因竊盜案件，經本院以97年度簡字第
    7475號判決判處有期徒刑7 月，緩刑3 年，緩刑期間付保護
    管束，於97年9 月29日確定，竟於緩刑期間未知所戒慎，為
    下列犯行：
(一)、丙○○與乙○○（俟其到案後，另行審結），共同基於意圖
    為自己不法所有之搶奪犯意聯絡，於97年11月10日8 時30分
    許，由乙○○騎乘懸掛車牌號碼末三碼為717 號之重型機車
    ，搭載丙○○，行經臺北縣中和市○○路469 巷17號前，趁
    行走於該處之某路人未及防備之際，由丙○○以徒手施不法
    腕力之方式，搶奪該路人所有之包包1 只（內有現金約新臺
    幣〈下同〉12600 元、行動電話1 支及鑰匙1 串）得手後，
    旋即逃離現場。
(二)、丙○○與真實姓名年籍不詳自稱為「文傑」之成年男子，共
    同基於意圖為自己不法所有之搶奪犯意聯絡，於97年11月13
    日13時10分許，由丙○○騎乘懸掛車牌號碼末三碼為717 號
    之重型機車，搭載「文傑」，行經臺北縣新莊市○○街59巷
    11弄8 號前，見丁○○行走於該處，右肩上背有黑色絨布手
    提包1 只，即趁丁○○未及防備之際，由「文傑」自丁○○
    後方以徒手施不法腕力之方式，搶奪前開手提包1 只（內有
    身分證、健保卡、臺灣銀行金融卡、郵局金融卡各1 張、鑰
    匙1 串、現金130 元、皮夾2 只、筆記本2 本、女用內褲5
    件、胸罩1 件）得手後，旋即逃離現場。
(三)、丙○○另基於意圖為自己不法所有之竊盜犯意，於97年11月
    15日上午某時許，在臺北縣華江橋下某停車場內，徒手竊取
    庚○○所有之車牌號碼J6M-290 號車牌，嗣後將該竊得車牌
    懸掛於其所有之重型機車上，以作為犯搶奪案時規避檢警查
    緝之用。
(四)、丙○○又與甲○○共同基於意圖為自己不法所有之搶奪犯意
    聯絡，於97年11月15日11時40分許，由丙○○騎乘其所有但
    改懸掛前揭所竊得之車牌號碼J6M-290 號車牌之機車，搭載
    甲○○，行經臺北縣新莊市○○路90巷12號前，見己○○行
    走於該處，手上提有黑色絨布手提包1 只，即趁己○○未及
    防備之際，由甲○○自己○○後方以徒手施不法腕力之方式
    ，搶奪前開手提包1 只（內有MOROLA廠牌W375型號行動電話
    1 支〈含SIM 卡〉、小零錢包1 只、鑰匙1 串、原子筆3 支
    、現金2 萬元）得手後，旋即逃離現場。
(五)、丙○○另基於幫助搶奪之犯意，將其所有但改掛前揭所竊得
    之車牌號碼J6M-290 號車牌之機車出借與甲○○與乙○○（
    俟其到案後，另行審結）做為其等機車行搶時騎乘之交通工
    具所用，甲○○與乙○○即共同基於意圖為自己不法所有之
    搶奪犯意聯絡，於97年11月17日13時19分許，由乙○○騎乘
    上開丙○○所出借之機車搭載甲○○，行經臺北縣新店市○○路198 號前，見戊○○行走於該處，手上提有咖啡色半圓
    形MOMA皮包1 只，即趁戊○○未及防備之際，由甲○○自戊○○後方以徒手施不法腕力之方式，搶奪前開皮包1 只（內
    有現金15 000元、台新銀行信用卡、合作金庫銀行、郵局、
    華南銀行及國泰世華提款卡各1 張、國泰世華銀行存摺1 本
    、身分證1 張、健保卡4 張、名片夾1 個、小零錢包1 個、
    鑰匙7 支、手機電池1 個及女用手錶1 支）得手後，旋即逃
    離現場；乙○○、甲○○在搶得戊○○上開財物後，旋於同
    日13時56分許，同往址設臺北縣板橋市○○街181 巷23號之
    統一超商內，利用設置在該超商內之自動付款設備，以插入
    上開搶得之戊○○所有台新銀行信用卡，操作預借現金功能
    ，惟因密碼輸入錯誤而未得手，然因戊○○業報警處理，員
    警遂調閱前開統一超商內監視錄影畫面後，查悉係乙○○前
    往提款，並循線查獲乙○○、甲○○、丙○○等人，復在其
    等身上扣得其等因搶奪所得財物合計現金1300元，並依乙○○、甲○○、丙○○等人供述，而各在臺北縣板橋市○○街
    181 巷23號統一超商前水溝內起獲戊○○遭搶之證件、金融
    卡，在臺北縣永和市○○○路○ 段168 號前斜坡下草叢內、
    起獲戊○○遭搶之手提包、名片夾、小零錢包、鑰匙、手機
    電池、女用手錶、存摺等物，另在臺北縣三重市○○○路○
    段疏洪道，起獲己○○遭搶之行動電話手機1 支、手提包1
    只、小零錢包1 只、鑰匙1 串、原子筆3 枝等物，在臺北縣
    板橋市○○路212 巷2 弄13號旁巷弄內，起獲丁○○遭搶之
    手提包1 只（內有皮夾2 只、筆記本2 本、女用內褲5 件、
    胸罩1 件），在臺北縣新店市○○路○ 段300 號中油新店加
    氣站後方水溝內，起獲庚○○失竊之J6M-290 號車牌1 面。
二、案經辛○○訴由臺北縣政府警察局海山分局報告及臺北縣政
    府警察局新店分局報告臺灣板橋地方法院檢察署檢察官偵查
    後起訴。
    理    由
一、認定犯罪事實所憑之證據及理由：
    訊據被告2 人對前開犯罪事實，均於本院審理中坦認在卷，
    並經證人丁○○、庚○○、己○○、戊○○、賴可維於警詢
    中證述綦詳，且有丁○○、庚○○、己○○、戊○○等人所
    出具之贓物認領保管單共4 紙（見97年度偵字第32850 號偵
    查卷第65至68頁）在卷可稽，復有失車－唯讀案件基本資料
    、案發現場監視錄影翻拍相片數幀、戊○○所有之台新銀行
    信用卡遭冒用明細1 張等在卷可參，俱徵被告等前開自白與
    事實相符，可以採信；綜上，本件事證明確，被告等犯行均
    堪認定。
二、應適用之法律、科刑審酌事由及沒收物之處理：
(一)、被告丙○○部分：
    核被告丙○○如事實欄一、(一)(二)(四)所為，均係犯刑法325 條
    第1 項之搶奪罪；其如事實欄一、(三)所為，係犯刑法第320
    條第1 項之竊盜罪；其如事實欄一、(五)所為，係犯刑法第30
    條第1 項前段、第325 條第1 項之幫助搶奪罪；被告丙○○
    如事實欄一、(五)所為，係基於幫助之犯意而為非屬搶奪犯行
    之構成要件行為，為幫助犯，爰依刑法第30條第2 項之規定
    ，按正犯之刑減輕之；又被告丙○○就如事實欄一、(一)(二)(四)
    所述搶奪犯行，各與乙○○、「文傑」、甲○○間，互有犯
    意聯絡、行為分擔，均應依刑法第28條規定，各論以共同正
    犯；至被告丙○○前開所犯5 罪間，犯意各別、行為互殊，
    應予分論併罰。
(二)、被告甲○○部分：
    核被告甲○○如事實欄一、(四)(五)所為，均係犯刑法325 條第
    1 項之搶奪罪；被告甲○○就如事實欄一、(四)(五)所述搶奪犯
    行，各與丙○○、乙○○間，互有犯意聯絡、行為分擔，均
    應依刑法第28條規定，各論以共同正犯；至被告甲○○前開
    所犯2 罪間，犯意各別、行為互殊，應予分論併罰。
(三)、茲審酌被告等2 人均甫滿18歲，竟不思循正當途徑獲取財物
    ，率行行搶他人財物，被告丙○○且於97年間，即因竊盜案
    件，經本院以97年度簡字第7475號判決判處有期徒刑7 月，
    緩刑3 年，緩刑期間付保護管束，於97年9 月29日確定，竟
    於緩刑期間，猶為本件犯行，顯未知所戒慎，併斟酌其等所
    為對社會秩序危害非輕，甚屬不該，然念其等犯後俱坦認犯
    行，甚有悔意，兼衡其等犯罪之動機、目的、手段、智識程
    度、生活狀況等一切情狀，就其等前開所犯各罪，分別量處
    如主文所示之刑，併各定其應執行之刑，以示懲儆。
(四)、末查被告甲○○前未有任何前科紀錄，有臺灣高等法院被告
    前案紀錄表附卷可按，足見其素行尚佳，其因一時失慮，偶
    罹刑典，事後坦承犯行甚有悔意，其所為固有未當，然其歷
    此偵審程序及罪刑之宣告後，應知警惕信無再犯之虞，實宜
    使其有機會得以改過遷善，本院因認所宣告之刑以暫不執行
    其刑為適當，揆諸上開說明，爰依刑法第74條第1 項第1 款
    規定，宣告緩刑3 年，以勵自新；惟為確實使其有正確之法
    律觀念並提供必要之協助及督促，且依其所犯情節認有加以
    追蹤觀護之必要，茲併依刑法第93條第1 項之規定，宣告緩
    刑期間付保護管束，俾由地方法院檢察署之觀護人予以適當
    之督促，並發揮附條件緩刑制度之立意及避免短期自由刑執
    行所肇致之弊端，以觀後效。
(五)、至扣案現金合計共1300元，雖係被告等人因搶奪犯行所得之
    物，惟非被告等所有，自無從併予宣告沒收，附此敘明。
據上論斷，應依刑事訴訟法第273 條之1 第1 項、第299 條第1
項前段，刑法第28條、第30條第1 項、第2 項、第320 條第1 項
、第325 條第1 項、第51條第5 款、第74條第1 項第1 款、第93
條第1 項，刑法施行法第1 條之1，判決如主文。
本案經檢察官郭季青到庭執行職務。
中    華    民    國    98    年    1     月    23    日
                  刑事第十七庭法  官  陳明偉
以上正本證明與原本無異。
如不服本判決應於送達後10日內向本院提出上訴狀。
                              書記官  陳玉心
中    華    民    國    98    年    1     月    23    日
附錄本案論罪科刑法條全文：
中華民國刑法第320條
（普通竊盜罪、竊佔罪）
意圖為自己或第三人不法之所有，而竊取他人之動產者，為竊盜
罪，處 5 年以下有期徒刑、拘役或 5 百元以下罰金。
意圖為自己或第三人不法之利益，而竊佔他人之不動產者，依前
項之規定處斷。
前二項之未遂犯罰之。
中華民國刑法第325條
 （普通搶奪罪）
意圖為自己或第三人不法之所有，而搶奪他人之動產者，處六月
以上五年以下有期徒刑。
因而致人於死者，處無期徒刑或七年以上有期徒刑，致重傷者，
處三年以上十年以下有期徒刑。
第一項之未遂犯罰之。


司法院資訊處製作；財團法人民間司法改革基金會備份。
